臺灣彰化地方法院刑事判決　　　　　　 100年度易字第1261號
公　訴　人　臺灣彰化地方法院檢察署檢察官
被　　　告　劉啟容
上列被告因違反家庭暴力防治法案件，經檢察官提起公訴（100
年度偵字第8868號），被告於本院準備程序進行中就被訴事實為
有罪之陳述，經本院告知簡式審判程序意旨，並聽取公訴人、被
告之意見後，本院裁定依簡式審判程序審理，判決如下：
    主  文
劉啟容犯違反保護令罪，處拘役肆拾伍日，如易科罰金，以新臺
幣壹仟元折算壹日。緩刑貳年，緩刑期間內應付保護管束。
    事  實
一、劉啟容原為尉葒之配偶，屬家庭暴力防治法第3條第1款所定
    之家庭成員。劉啟容於民國100年2月17日晚間11時許，因尉
    葒外出找工作遭劉啟容所拒而發生爭執，劉啟容便向尉葒恫
    稱：妳如果再去告我的話我就把你們母女三人都殺掉等語，
    並阻止尉葒出門，而造成尉葒所有之機車倒地受損，尉葒並
    因此受有傷害，已發生家庭暴力事件，可認尉葒有繼續遭受
    施家煌實施不法侵害行為之危險，乃經本院依家庭暴力防治
    法第14條第1項規定，於100年3月24日以100年度家護字第12
    7 號裁定，核發劉啟容不得對慰葒及兩造之子女劉○君、劉
    ○嘉實施身體或精神上不法侵害之行為、不得對於尉葒為騷
    擾、跟蹤之聯絡行為，保護令之有效期間為10個月，並經劉
    啟容於100年4月2日下午1時30分許親自收受。嗣尉葒向本院
    民事庭訴請離婚，經本院於100年7月1日以100年婚字第95號
    判決離婚，兩人並於100年9月2日至戶政事務所辦理離婚登
    記。其後，劉啟容於100年9月28日上午7時40分許，騎乘車
    牌號碼VNO-917號重型機車行經彰化縣社頭鄉中央巷9號建物
    前，適尉葒亦騎乘車牌號碼059-CFP號機車經過，其因懷疑
    尉葒於彼等婚姻存續期間已與第三者交往方導致兩人走向離
    婚一途而心生不滿，知悉上揭保護令內容後，於前揭保護令
    有效期間內，竟基於違反上揭民事通常保護令及以強暴使人
    行無義務之事之犯意，先以其騎乘之機車逆向衝至尉葒之機
    車車前，藉此攔阻尉葒，致尉葒避、煞不即因而與之發生碰
    撞，並因而受有左膝處挫傷瘀血之傷害，以此方式使尉葒行
    無義務之事，而對尉葒實施身體上之不法侵害行為，復繼而
    質問尉葒，向其稱：「妳要不要一次讓我死心，那男人是不
    是住在這附近，妳都帶他回臺中給妳媽媽看了不是嗎？」等
    語，騷擾尉葒，而違反上開保護令之裁定。
二、案經尉葒訴由彰化縣政府警察局田中分局報告臺灣彰化地方
    法院檢察署檢察官偵查起訴。
    理  由
一、按除被告所犯為死刑、無期徒刑、最輕本刑為3年以上有期
    徒刑之罪或高等法院管轄第一審案件者外，於第一次審判期
    日前之準備程序進行中，被告先就被訴事實為有罪之陳述時
    ，審判長得告知被告簡式審判程序之旨，並聽取當事人、代
    理人、辯護人及輔佐人之意見後，裁定進行簡式審判程序，
    刑事訴訟法第273條之1第1項定有明文。經核本案被告劉啟
    容所犯係死刑、無期徒刑、最輕本刑為3年以上有期徒刑以
    外之罪，其於準備程序中就被訴事實為有罪之陳述，經法官
    告知簡式審判程序之旨，並聽取公訴人、被告之意見後，本
    院爰依首揭規定，裁定改依簡式審判程序審理，合先敘明。
二、上開犯罪事實，業據被告於本院審理時坦承不諱（見本院卷
    第16反面頁），核與證人即告訴人尉葒於警詢指述情節相符
    （見偵卷第5至7反面頁），復有本院100年度家護字第127號
    民事通常保護令，並經被告於100年4月2日收受，此有該民
    事通常保護令、彰化縣警察局田中分局保護令執行紀錄表、
    和生醫院診斷證明書各1份及在現場蒐證照片12張卷可佐（
    見偵卷第8至14、16、17頁、本院卷第10頁），足認上揭事
    實，除被告不利於己自白外，並有上述補強證據足佐，堪認
    被告自白與事實相符。本案事證明確，被告犯行洵堪認定，
    應依法論科。
三、家庭暴力防治法第2條第1款、第3款規定，家庭暴力防治法
    所稱家庭暴力者，謂家庭成員間實施身體或精神上不法侵害
    之行為；又所稱騷擾者，指任何打擾、警告、嘲弄或辱罵他
    人之言語、動作或製造使人心生畏怖情境之行為。又再家庭
    暴力防治法第61條之違反保護令罪，以被告違反法院依該法
    第14條第1項所為之裁定為要件，一旦被告有違反保護令之
    行為，不論被告之主觀為何，即構成犯罪，性質上屬於行為
    犯，臺灣高等法院臺中分院98年上易字第284號判決意旨參
    照。查，被告與告訴人尉葒為配偶關係，屬家庭暴力防治法
    第3條第1款所定之家庭成員關係。是核被告所為，係犯家庭
    暴力防治法第61條第1款、第2款之違反保護令罪，及刑法第
    304條第1項之強制罪。又被告對告訴人尉葒實施身體上之不
    法侵害行為且為之騷擾，雖同時違反上開保護令裁定之2款
    規定，然法院依家庭暴力防治法第第14條第1項規定核發通
    常保護令者，該保護令內之數款規定，僅為違反保護令行為
    之不同態樣，是其於同時基於同一犯意所為違反保護令之行
    為，縱違反數款不同之規定，仍屬單純一罪，而應論以違反
    保護令一罪。再被告以一行為同時觸犯上開違反保護令罪及
    強制罪，侵害數法益，為想像競合犯，應依刑法第55條規定
    從一重之違反保護令罪處斷。末按刑法第304條第1項之強制
    罪，係以強暴、脅迫為構成要件，因之，犯強制罪因而致普
    通傷害，乃係強暴、脅迫當然之結果，除另有傷害故意外，
    仍祇成立強制罪，而無同法第277條第1項之適用。又犯刑法
    第304條第1項之強制罪致被害人身體受輕微傷害者，若行為
    人無傷害之故意，傷害部分已包含於強制罪成立要件中，無
    適用刑法第55條想像競合之餘地。查本案被告係因欲使告訴
    人尉葒停車質問，而對其施暴成傷，惟不能證明被告係基於
    傷害之犯意而為之，則被告傷害之行為僅為強制行為之強暴
    手段，傷害部分為強制行為之部分行為而包括其中，不另論
    罪，公訴意旨認應另成立傷害，尚有誤會，附此敘明。
四、爰審酌於現代法治社會中，夫妻雖因愛而結合，然卻缺乏生
    活中本應相互尊重及體諒，循理性、和平之方式解決日常生
    活問題之態度。被告無視本院核發之前揭民事通常保護令，
    於案發當時尚屬有效存在，仍輕忽該保護令效力，違反法院
    之禁止裁定，仍用上揭方式導致告訴人尉葒受有莫大傷害，
    然考量被告於本院審理時幡然悔悟，再酌之被告對於離婚一
    事一時憤憤難平而犯下此舉，兼衡其生活品行、大學肄業之
    智識程度、家庭經濟狀況、手段等一切情狀，量處如主文所
    示之刑，並諭知易科罰金折算標準，以為懲儆。末查，被告
    前未曾因故意犯罪受有期徒刑以上刑之宣告，此有臺灣高等
    法院被告前案紀錄表1份在卷可按（見本院卷第18頁），其
    僅因一時失慮致罹刑章，事後願坦承犯行，堪認具有悔意，
    告訴人尉葒於本院審理時雖表示不願與被告和解，但表示願
    意給予被告緩刑機會等語（見本院卷第13、17頁）；是被告
    經此論罪科刑，當知所警惕，真心悔過，自控情緒，信無再
    犯之虞，本院因認被告所宣告之刑以暫不執行為適當，爰依
    刑法第74條第1項第1款規定，諭知緩刑2年，暨依家庭暴力
    防治法第38條第1項、第2項第1款規定，宣告緩刑期間內應
    付保護管束，俾兼收啟新及惕儆之雙效。又緩刑付保護管束
    期間，倘被告違反保護管束事項情節重大者，依法得撤銷其
    緩刑之宣告，末此敘明。
據上論斷，應依刑事訴訟法第273條之1第1項、第299條第1項前
段，家庭暴力防治法第61條第1、2款、第38條第1項，刑法第11
條前段、第304條第1項、第55條、第41條第1項前段、第74條第1
項第1款，刑法施行法第1條之1第1項、第2項前段，判決如主文
。
本案經檢察官紀雅惠到庭執行職務。
中    華    民    國   100    年    12   月     28    日
                  刑事第七庭   法  官 汪曉君
以上正本證明與原本無異。
如不服本判決應於收受判決後10日內向本院提出上訴書狀，並應
敘述具體理由。其未敘述上訴理由者，應於上訴期間屆滿後20日
內向本院補提理由書( 均須按他造當事人之人數附繕本) 「切勿
逕送上級法院」。
告訴人或被害人對於判決如有不服具備理由請求檢察官上訴者，
其上訴期間之計算係以檢察官收受判決正本之日期為準。
中    華    民    國   100    年    12    月    28    日
                               書記官  陳品潔
附錄本案論罪科刑法條：
家庭暴力防治法第61條
違反法院依第14條第1 項、第16條第3 項所為之下列裁定者，為
本法所稱違反保護令罪，處3 年以下有期徒刑、拘役或科或併科
新臺幣10萬元以下罰金：
一、禁止實施家庭暴力。
二、禁止騷擾、接觸、跟蹤、通話、通信或其他非必要之聯絡行
    為。
三、遷出住居所。
四、遠離住居所、工作場所、學校或其他特定場所。
五、完成加害人處遇計畫。
刑法第304條
以強暴、脅迫使人行無義務之事或妨害人行使權利者，處3年以
下有期徒刑、拘役或3百元以下罰金。
前項之未遂犯罰之。